【裁判字號】    98,抗,552
【裁判日期】    981023
【裁判案由】    假扣押
【裁判全文】
臺灣高等法院臺中分院民事裁定  98年度抗字第552號
抗  告  人  丙○○○○○○○○.
            丁○○○○○○○○.
            甲○○○○○○○○.
            戊○○○○○○○○.
            乙○○○○○○○○.
抗告人因與相對人王佳士間假扣押事件，對於中華民國98年7月
27日臺灣台中地方法院98年度裁全字第3447號所為裁定提起抗告
，本院裁定如下：
    主  文
原裁定廢棄。
相對人在原法院之聲請駁回。
聲請及抗告費用由相對人負擔。
    理  由
一、按「請求及假扣押之原因，應釋明之。前項釋明如有不足，
    而債權人陳明願供擔保或法院認為適當者，法院得定相當之
    擔保，命供擔保後為假扣押。」，民國92年2月9日修正公佈
    之民事訴訟法第526條第1項、第2項規定甚明。所謂假扣押
    之原因，即債務人有日後不能強制執行或甚難執行之虞或應
    在外國為強制執行者是也，同法第523條亦有明文。諸如債
    務人浪費財產、增加負擔、或就其財產為不利益之處分，將
    達於無資力之狀態、或移住遠地、逃匿無蹤或隱匿財產等情
    形均屬之。債權人就假扣押之原因，依法有釋明之義務，亦
    即需提出可使法院信其主張為真實之證據，必待釋明有所不
    足，而債權人陳明願供擔保後，始得准為假扣押；若債權人
    未釋明假扣押之原因，即不符假扣押之要件。
二、抗告意旨略以：抗告人及邱飛能之繼承人於民國98年7月23
    日已向雲林地方法院申請限定繼承，案號為馨股98年度繼字
    第669號，債權人僅能就被繼承人之財產行使其債權。抗告
    人已將相對人（即債權人）之債權明載於限定繼承呈報之遺
    產清冊中，也明確告知債權人已申請限定繼承。雲林地方法
    院裁定限定繼承公告催示債權期間為6個月，抗告人己於民
    國98年8月1日登報公告催示完成限定繼承辦理。於此公告催
    示債權期間，為維護其他未知債權人之權益，抗告人不得就
    任何一人之債權予以償還。抗告人並非惡意不償還被繼承人
    之債務，礙於公告催示債權期間屆滿，才可依法院裁定償還
    。但債權人如今提出假扣押聲請，將導致所有相關債務處理
    延宕;且抗告人於限定繼承呈報清冊中已將被繼承人之所有
    財產及債務詳載其中，並無任何脫產及不負責之嫌。故本件
    顯然不符假扣押之要件，爰請求廢棄原裁定等語。
三、查本件相對人就其所主張之假扣押請求，固提出支票影本、
    及對票理由單、臺灣台中地方法院函覆拋棄及限定繼承查詢
    函、繼承系統表、戶籍謄本、催告書影本等件為釋明，然就
    本件假扣押之原因，僅空言抗告人經其催繳均不願出面協商
    還款事宜云云，並未指稱抗告人有何諸如浪費財產、增加負
    擔、或就其財產為不利益之處分，將達於無資力之狀態、或
    移住遠地、逃匿無蹤或隱匿財產等之假扣押原因，揆諸前開
    說明，難認相對人之聲請已符合假扣押之要件；況抗告人及
    邱飛能之繼承人於民國98年7月23日已向雲林地方法院申請
    限定繼承，由該院以98年度繼字第669號受理，則相對人僅
    能就被繼承人之財產行使其債權，不得另向抗告人其他財產
    為保全程序，原裁定准其所請，自有未洽。抗告意旨指摘原
    裁定不當，求予廢棄，為有理由。爰將原裁定廢棄，更為裁
    定如主文第2項所示。
據上論結，本件抗告為有理由，爰依民事訴訟法第495條之1、第
450條、第95條、第78條，裁定如主文。
中    華    民    國    98    年    10    月    23    日
                民事第五庭    審判長法  官  林陳松
                                    法  官  古金男
                                    法  官  鄭金龍
以上正本係照原本作成。
不得抗告。
                                    書記官  姚錫鈞
中    華    民    國    98    年    10    月    23    日
                                                      Ｓ


司法院資訊處製作；財團法人民間司法改革基金會備份。
